【裁判字號】    97,訴,1842
【裁判日期】    971208
【裁判案由】    偽造文書等
【裁判全文】
臺灣臺南地方法院刑事判決              97年度訴字第1842號
公  訴  人  臺灣臺南地方法院檢察署檢察官
被      告  甲○○
上列被告因偽造文書等案件，經檢察官提起公訴（97年度營偵字
第1449號），本院本院合議庭裁定由受命法官獨任進行簡式審判
，判決如下：
    主  文
甲○○意圖為自己不法之所有，而侵占遺失物，處罰金新台幣壹
萬參仟元，如易服勞役，以新台幣壹仟元折算壹日；又行使偽造
私文書，足以生損害於他人，累犯，處有期徒刑伍月，如易科罰
金，以新台幣壹仟元折算壹日，扣案之附表編號一、二所示之物
、編號三至五所示文件上偽造之署押均沒收。又行使意圖供冒用
身分使用而偽造之國民身分證，累犯，處有期徒刑肆月，如易科
罰金，以新台幣壹仟元折算壹日，扣案之附表編號一所示之物沒
收。所處徒刑貳罪，應執行有期徒刑陸月，如易科罰金，以新台
幣壹仟元折算壹日，扣案之附表編號一、二所示之物、編號三至
五所示文件上偽造之署押均沒收。
    事實及理由
一、本件除被告係於民國97年2月7日下午四許，拾得李家田遺失
    之身分證及健保卡各一張，及其係於97年5月初，推由具有
    共同意圖供冒用身分使用犯意聯絡之綽號「阿祥」者，以電
    腦雷射印製甲○○之照片於其上之方式，偽造如附表編號一
    、二所示之「乙○○」之身分證、健保卡各一張，其偽造並
    行使該身分證及健保卡，尚足以生損害於戶政機關身分證管
    理、全民健保局之健保卡管理之正確性，又被告偽造編號三
    至五所示文件，並於其上各偽造乙○○之署押（署名）各一
    枚，扣案之附表編號一、二所示之物品，係被告所有，且其
    係犯罪所得及供犯罪所用之物，及證據部分尚有被告於審理
    中之自白及證人乙○○於審理中之證述為證，再者被告曾於
    82年間因犯肅清煙毒條例案件，經本院判處有期徒刑拾年，
    於95年11月16日執行完畢，有台灣高等法院被告全國前案紀
    錄表一紙附卷可按，均應予更正及補充外，其餘犯罪事實、
    證據引用檢察官起訴書之記載（如附件）。
二、按戶籍法增訂第75條規定，已於97年5月28日經總統公佈，
    自同年月30日起施行，是被告於該法施行後，行使偽造國民
    身分證部分，依特別法優於普通法之法理，係犯該法第75條
    第2項之罪，公訴人認仍係犯刑法第216條、212條之罪，此
    部分其起訴法條尚有未洽，應酌予變更。其於97年7月23日
    一以行使行為，同時觸犯上揭戶籍法、行使偽造私文書、詐
    欺取財罪名部分，應依想像競合犯規定，從一重行使偽造私
    文書罪處斷。其偽造國民身份證、私文書之低度行為，均為
    行使之高度行為所吸收，均不另論罪。
三、依刑事訴訟法第二百七十三條之一第一項、第二百九十九條
    第一項、第三百條，戶籍法第七十五條第二項、刑法第十一
    條前段、第二百十六條、第二百十條、第二百十二條、第三
    百三十九條第一項、第三百三十七條、第五十五條、第四十
    七條第一項、第四十一條第一項前段、第四十二條第三項、
    第三十八條第一項第二款、第三款、第二百十九條、第五十
    一條第五款、第九款、第十款，刑法施行法第一條之一，判
    決如主文。
四、如不服本判決，得自判決送達之日起十日內，向本院提出上
    訴書狀。
中    華    民    國    97    年    12    月    8     日
                        刑事第十四庭法  官  柯顯卿
附表：
┌──┬─────────┬───────────┬──┐
│編號│ 文   件  名   稱 │ 偽 造 署 押 及 枚 數 │備考│
├──┼─────────┼───────────┼──┤
│ 一 │偽造之乙○○身分證│                      │    │
│    │（Ｚ000000000）乙張│                      │    │
├──┼─────────┼───────────┼──┤
│ 二 │偽造之乙○○全民健│                      │    │
│    │康保險卡（R0000000│                      │    │
│    │83）乙張          │                      │    │
├──┼─────────┼───────────┼──┤
│ 三 │行動電話服務申請書│「乙○○」署名1 枚    │申請│
│    │乙份              │                      │人簽│
│    │                  │                      │章欄│
│    │                  │                      │內  │
├──┼─────────┼───────────┼──┤
│ 四 │威寶電信股份有限公│「乙○○」署名1枚     │立同│
│    │司暢打專案同意書乙│                      │意書│
│    │份                │                      │人欄│
│    │                  │                      │內  │
├──┼─────────┼───────────┼──┤
│ 五 │申裝檢核表乙份    │「乙○○」署名1枚     │    │
└──┴─────────┴───────────┴──┘
以上正本證明與原本無異。
如不服本判決應於收受本判決後10日內向本院提出上訴書狀，並
應敘述具體理由。其未敘述上訴理由者，應於上訴期間屆滿後20
日內向本院補提理由書狀（均須按他造當事人之人數附繕本）「
切勿逕送上級法院」。
                                    書記官  黃鋕偉
中    華    民    國    97    年    12    月    8     日
附錄本案論罪科刑法條：
刑法第二百十條：偽造、變造私文書，足以生損害於公眾或他人
                者，處五年以下有期徒刑。
刑法第二百十二條：偽造、變造護照、旅券、免許證、特許證及
                  關於品行、能力服務或其他相類之證書、介
                  紹書，足以生損害於公眾或他人者，處1年
                  以下有期徒刑、拘役或3百元以下罰金。
刑法第二百十六條：行使第二百十條至第二百十五條之文書者，
                  依偽造、變造文書或登載不實事項或使登載
                  不實事項之規定處斷
                  。
刑法第三百三十九條第一項：意圖為自己或第三人不法之所有，
                          以詐術使人將本人或第三人之物交
                          付者，處五年以下有期徒刑、拘役
                          或科或併科一千元以下罰金。
刑法第三百三十七條：意圖為自己或第三人不法之所有，而侵占
                    遺失物、漂流物或其他離本人所持有之物
                     者，處5百元以下罰金。
戶籍法第七十五條：意圖供冒用身分使用，而偽造、變造國民身
                  分證，足以生損害於公眾或他人者，處五年
                  以下有期徒刑、拘役或科或併科新臺幣五十
                  萬元以下罰金。
                  行使前項偽造、變造之國民身分證者，亦同
                  。
                  將國民身分證交付他人，以供冒名使用，或
                  冒用身分而使用他人交付或遺失之國民身分
                  證，足以生損害於公眾或他人者，處三年以
                  下有期徒刑、拘役或科或併科新臺幣三十萬
                  元以下罰金。


司法院資訊處製作；財團法人民間司法改革基金會備份。
